【裁判字號】    94,訴,1263
【裁判日期】    950323
【裁判案由】    第三人異議之訴
【裁判全文】
臺灣臺中地方法院民事判決  94年度訴字第1263號
原      告  孔玉蘭即正鑫印刷廠
訴訟代理人  吳瑞堯律師
            康文毅律師
被      告  合作金庫銀行股份有限公司
法定代理人  丁○○
訴訟代理人  乙○○
            丙○○
            甲○○
上列當事人間第三人異議之訴事件，經本院於中華民國95年3月
9日言詞辯論終結，判決如下：
    主    文
原告之訴駁回。
訴訟費用由原告負擔。
    事實及理由
壹、原告起訴主張：坐落台中縣大里市○○○段第139地號土地
    （下稱系爭土地）上未辦理建物所有權第一次登記之如附表
    所示建物，其中如附圖所示Ａ部分、面積982．69平方公尺
    建物，為原告於民國89年間所承建，其餘部分始為鼎正塑膠
    工業股份有限公司（下稱鼎正公司）於90年間所建，基於附
    合之規定，如附表所示建物已成為一整體之建物，原告始為
    如附表所示建物之所有權人，被告即執行債權人與鼎正公司
    等人即執行債務人間本院民事執行處94年度執字第68 12號
    清償債務強制執行事件（下稱系爭執行事件）查封拍賣如附
    表所示建物顯然違法，原告有排除強制執行之權利，為此爰
    依強制執行法第15條之規定提起本件訴訟等語。並聲明：系
    爭執行事件就如附表所示建物所為之強制執行程序，應予撤
    銷。
貳、被告則以：否認原告所提出書證之真正；鼎正公司與原告於
    承攬合約約定由其提供場地與原告，並無法直接推論出如附
    圖所示Ａ部分建物，為原告出資興建；如附圖所示Ａ部分建
    物之承攬合約係由鼎正公司與光興工業社所訂立，該建物之
    出資人應為鼎正公司；如附表所示建物為一完整廠房，如附
    圖所示Ａ部分僅位於房屋後段，倚廠房之樑柱搭建，並無通
    道可供進出，原告稱建物為其所有，與事實不符；代理原告
    與鼎正公司簽訂承攬合約者，係鼎正公司董事黎傳鼎，顯見
    其等關係匪淺，原告提起本件訴訟，目的在阻撓系爭執行程
    序之進行，原告提出之會議紀錄亦係事後杜撰等語資為抗辯
    。並聲明：如主文所示。
參、兩造不爭執之事實：
一、本院民事執行處執行之系爭執行事件，被告係執行債權人，
    鼎正公司則係執行債務人。
二、被告於系爭執行事件中，聲請強制執行請求拍賣未辦理建物
    所有權第一次登記之如附表所示建物。
    以上雙方所不爭執之事實，並有本院調取之系爭執行事件卷
    宗可證，上述事實，本院採為判決之基礎。
肆、爭點之所在
    如附圖所示Ａ部分建物，是否為原告所搭建？又，如附表所
    示建物是否為原告所有，而有排除強制執行之權利？
伍、得心證之理由：
一、原告未能舉證證明如附圖所示Ａ部分建物為其搭建。
（一）當事人主張有利於己之事實者，就其事實有舉證之責任；
      私文書除他造於其真正無爭執者外，應由舉證人證其真正
      ，民事訴訟法第277條前段、第357條分別定有明文。主張
      法律關係存在之當事人，須就該法律關係發生所須具備之
      特別要件，負舉證責任；當事人提出之私文書必須真正而
      無瑕疵者，始有訴訟法之形式的證據力，此形式的證據力
      具備後，法院就其中之記載調查其是否與系爭事項有關，
      始有實質的證據力之可言（最高法院48 年台上字第887號
      、41年台上字第971號判例參照）。
（二）原告主張如附圖所示Ａ部分建物為其搭建之事實，既為被
      告否認，原告自應就該有利於己之事實，負舉證責任；另
      原告雖提出其與鼎正公司簽訂之承攬合約書、鼎正公司會
      議記錄、光興工業社出具之估價單（均影本）各1件作為
      證據，惟上開書證之真正，已為被告否認，原告亦應就該
      性質上屬私文書之書證真正負舉證之責。而原告就該私文
      書之真正，並未舉證以實其說，該書證顯然欠缺形式的證
      據力，遑論實質的證據力；又原告提出之鼎正公司會議紀
      錄，其上雖記載鼎正公司於89年6月2日作成如下會議結論
      ：將該公司辦公室右側後空地撥交印刷外包部使用，
      空地搭建廠房費用由印刷外包部門自行負擔，公司協助
      印刷外包部門搭建廠房云云，然鼎正公司之負責人為林金
      生，此有股份有限公司變更登記表及戶籍謄本各1件附於
      本院調取之系爭執行事件卷宗可參，該會議記錄上參加人
      員欄竟將姓名簽署為林「全」生，是該會議紀錄，是否確
      為鼎正公司作成，實有可疑，該會議紀錄之證據文書，應
      有瑕疵，難認有證據力，所記載之內容更難認有實質證據
      力。況且，觀諸卷附之承攬合約書，其上僅係記載由原告
      承攬鼎正公司所生產合成皮之印刷，並由鼎正公司負責提
      供場地、水電設施及費用而已，顯與如附圖所示Ａ部分建
      物是否為原告搭建無關；另光興工業社出具之估價單上所
      記載之鐵架造建物及會議紀錄上所載同意興建之廠房，是
      否即係如附圖所示Ａ部分建物，並不明確亦無從判斷，甚
      且該估價單上記載之定作人（業主）為鼎正公司，根本不
      是原告，該估價單非但不能作為如附圖所示Ａ部分建物為
      原告搭建之證明，反應推論為係鼎正公司所搭建。執此，
      原告所提出之上開書證，均無從證明如附圖所示Ａ部分建
      物為原告搭建之事實，原告之舉證，顯有未足。
二、縱使如附圖所示Ａ部分建物為原告搭建，但原告未必取得所
    有權，即使曾取得所有權，亦已因附合而成為如附表所示建
    物之重要成分，應由鼎正公司取得如附表所示建物之所有權
    。
（一）縱認如附圖所示Ａ部分建物確為原告經鼎正公司同意後出
      資搭建，惟出資搭蓋建物之人未必即為所有權人，而系爭
      土地為鼎正公司所有，此有被告提出之土地登記謄本1件
      可證，則鼎正公司即使同意原告在其所有之系爭土地上出
      資搭建如附圖所示Ａ部分建物，然若謂鼎正公司亦同意由
      原告取得建物所有權，徒增日後法律關係之繁複，實有疑
      問，換言之，由原告出資興建並得使用該建物，但建物所
      有權仍由鼎正公司取得之可能性不低（此觀諸卷附光興工
      業社出具之估價單上記載之定作人為鼎正公司，亦可資佐
      證）。其次，如附表所示建物早於93年間即經鼎正公司債
      權人台灣中小企業銀行股份有限公司聲請假扣押查封，由
      本院執行處以93年度執全字第1546號假扣押執行事件受理
      ，本院執行處人員於於93年9月2日至現場查封勘驗測量時
      ，原告之夫黎傳鼎在現場；又系爭執行事件本院執行處人
      員於94年3月9日至現場查封如附表所示建物時，黎傳鼎亦
      在場，而黎傳鼎均未曾向本院執行處人員表示如附圖所示
      Ａ部分建物為原告搭建或對該查封測量聲明異議，此有本
      院調取之93年度執全字第1546號事件、系爭執行事件卷可
      查，則如附圖所示Ａ部分建物若係原告搭建，何以原告之
      夫黎傳鼎在現場時未向本院執行處表明或提出異議？是參
      諸前開情況證據所示，益難認為如附圖所示Ａ部分建物為
      原告所有。
（二）再進一步言，縱使如附圖所示Ａ部分所在位置，原告確曾
      經鼎正公司同意後出資搭建建物並取得所有權，惟如附表
      所示建物係一體建造之鋼骨烤漆浪板廠房，由外觀觀察，
      全部應僅為一建物，無法區分為2個建物，建物內並無隔
      間，建物的出入大門設於建物之北側中間處，南側及東側
      並無出入通道，原告主張之如附圖所示Ａ部分則位於如附
      表所示建物東南側之事實，業經本院受理94年度聲字第
      1007號停止執行事件之法官，於94年6月10日至現場勘驗
      明確，製有勘驗筆錄附於本院調取之該事件卷宗可稽，則
      如附表所示建物既係一體建造之鋼骨烤漆浪板廠房，若謂
      原告前所搭建之建物，於如附表所示建物搭（擴）建時早
      經拆除，實不無可能；又縱未全部拆除，但觀諸原告所主
      張之如附圖所示Ａ部分，牆壁僅剩2面（東側及南側），
      應已失其不動產之性質，鼎正公司利用該剩餘之材質擴建
      完成如附表所示建物，原告前所出資建造建物剩餘之部分
      ，已成為如附表所示建物之建材，並因附合而成為如附表
      所示建物之重要成分，依民法第811條之規定，亦應由鼎
      正公司取得如附表所示建物之所有權（81年度台上字第
      1074號判決參照）。
三、綜前所述，原告既未能舉證如附圖所示Ａ部分建物為其搭建
    ，即使為其搭建，亦未必取得所有權，並已因附合由鼎正公
     司取得如附表所示建物之所有權，原告自無排除系爭執行
    事件就如附表所示建物強制執行之權利。從而原告本於強制
    執行法第15條之規定，提起本件第三人異議之訴，洵無理由
    ，應予駁回。
陸、本件事證已臻明確，兩造其餘之攻擊、防禦方法於判決結果
    已無影響，無一一論述之必要，併此敘明。
柒、訴訟費用負擔之依據：民事訴訟法第78條。
中    華    民    國    95    年    3    月     23    日
                  民事第二庭    法  官  劉長宜
~F0
~T40
┌─────────────────────────────────────────────────────────────┐
│附表︰                                                                                  94年度訴字第1263號                │
├─┬─┬──────┬────┬────┬───────────────────────┬────────┬───┬───┤
│  │  │            │        │建築式樣│  建  物  面  積          （單位：平方公尺）  │附  屬    建  物│      │      │
│編│建│            │        │        ├─┬─┬─┬─┬─┬─┬─┬─┬─┬─┬─┬─┼────┬─┬─┤權  利│      │
│  │  │            │        │主要建築│  │  │  │  │  │  │  │  │  │二│一│合│ 主要建 │面│面│      │      │
│  │  │  建物門牌  │基地坐落│        │  │  │  │  │  │  │  │  │  │  │  │  │        │  │積│      │備  考│
│  │  │            │        │材 料 及│  │  │  │  │  │  │  │  │  │  │  │  │ 築材料 │  │  │      │      │
│號│號│            │        │        │  │  │  │  │  │  │  │  │  │  │  │  │        │  │單│範  圍│      │
│  │  │            │        │房屋層數│  │  │  │  │  │  │  │  │  │層│層│計│ 及用途 │積│位│      │      │
├─┼─┼──────┼────┼────┼─┼─┼─┼─┼─┼─┼─┼─┼─┼─┼─┼─┼────┼─┼─┼───┼───┤
│１│１│台中縣大里市│台中縣大│廠房、鋼│  │  │  │  │  │  │  │  │  │３│２│２│        │  │  │全部  │本建物│
│  │６│國中路495巷2│里市詹厝│骨造、鐵│  │  │  │  │  │  │  │  │  │０│７│７│        │  │  │      │係未辦│
│  │７│號          │園段139 │架造    │  │  │  │  │  │  │  │  │  │．│２│５│        │  │  │      │理保存│
│  │  │            │地號    │        │  │  │  │  │  │  │  │  │  │６│８│９│        │  │  │      │登記建│
│  │  │            │        │        │  │  │  │  │  │  │  │  │  │２│．│．│        │  │  │      │物    │
│  │  │            │        │        │  │  │  │  │  │  │  │  │  │  │９│６│        │  │  │      │      │
│  │  │            │        │        │  │  │  │  │  │  │  │  │  │  │９│１│        │  │  │      │      │
│  │  │            │        │        │  │  │  │  │  │  │  │  │  │  │  │  │        │  │  │      │      │
│  │  │            │        │        │  │  │  │  │  │  │  │  │  │  │  │  │        │  │  │      │      │
└─┴─┴──────┴────┴────┴─┴─┴─┴─┴─┴─┴─┴─┴─┴─┴─┴─┴────┴─┴─┴───┴───┘
正本係照原本作成。
如對本判決上訴，須於判決送達後20日內向本院提出上訴狀（須
附繕本）。
中    華    民    國    95    年    3    月     23    日
                                書記官


司法院資訊處製作；財團法人民間司法改革基金會備份。
